【裁判字號】    95,易,323
【裁判日期】    951213
【裁判案由】    竊盜
【裁判全文】
臺灣宜蘭地方法院刑事判決
公  訴  人  臺灣宜蘭地方法院檢察署檢察官
被      告  乙○○
上列被告因竊盜案件，經檢察官提起公訴（95年度偵字第1542號
），本院判決如下：
    主  文
乙○○無罪。
    理  由
一、公訴意旨略以：乙○○意圖為自己不法所有，於民國95 年3
    月1日上午11 時許，委託不知情之鴻德實業社負責人陳振龍
    駕駛框式吊車，前往榮民工程公司宜蘭高速公路平原線 515
    標P45 北側橋下工地（位於宜蘭縣冬山鄉○○路與三星路口
    ），竊取榮民工程公司冬山施工所所有之鋼板4 片，得手後
    運往不知情之丁○○位於宜蘭縣三星鄉○○路85之8 號旁之
    常有企業社內藏放，嗣工地現場監工曲藩誠查知後報警處理
    ，始悉上情，因認被告涉犯刑法第320條竊盜罪嫌。
二、按犯罪事實應依證據認定之，無證據不得認定犯罪事實，刑
    事訴訟法第154條第2項定有明文。再按，犯罪事實之認定應
    憑證據，如未能發現確實之證據，或證據不足以證明，自不
    能以推測或擬制之方法，以為裁判基礎；又犯罪事實所憑之
    證據，無論係直接證據或間接證據，其為訴訟上之證明，須
    於通常一般人均不致有合理懷疑而得確信其為真實之程度，
    始得據為有罪之認定，倘其證明尚未達此程度而有合理懷疑
    時，本諸無罪推定原則，自應為被告無罪之諭知；即便被告
    否認犯罪事實所持之辯解不能成立，除非有確實證據足以證
    明對於被告犯罪已無合理之懷疑外，仍不能遽為有罪之認定
    。
三、檢察官起訴被告涉犯上開罪嫌，無非以證人曲藩誠、甲○○
    、陳振龍、丁○○及丙○○於警詢及偵查中之部分供述，佐
    以贓物認領保管單1 紙等證據，為其推論基礎。訊據被告固
    坦承有於上開時、地委託陳振龍前往榮民工程公司宜蘭高速
    公路平原線515 標P45北側橋下工地載運鋼板4片，並將鋼板
    載運至丁○○經營之常有企業社存放，惟堅詞否認有何竊盜
    犯行，並辯稱：係丙○○委託伊載運鋼板至丙○○所有之停
    車場存放，然因該處已沒有空間存放，才將鋼板暫時存放在
    丁○○經營之常有企業社內等語。經查：
（一）丙○○於警詢時稱：因榮民工程公司機料組組長甲○○擔
      心鋼板被人偷走，所以委託伊將鋼板載運至榮民工程公司
      機料組存放，伊才委託被告有空時幫忙載運，乙○○於95
      年3月2 日有向伊告知鋼板已吊走，費用為2,000元，伊便
      拿2,000給被告等語（警卷第6頁）；於偵查中亦稱：從93
      年間甲○○就委託伊載運鋼筋，這次是因為伊沒有空，所
      以才請被告幫忙，伊要被告有空的時候將工地的鋼板載運
      至伊停車場存放等語（偵卷第18-19 頁）；復於本院審理
      時詳證稱：甲○○曾說要將鋼板運到伊停車場，伊遂委託
      被告代為搬運，鋼板以前都是載運到伊停車場存放，但這
      次因為綠色博覽會的緣故，伊停車場在整理中，沒有空間
      放置鋼板，被告發現沒有地方存放，遂打電話告知伊將把
      鋼板暫時放置在被告朋友處，因為被告載運鋼板當天甲○○休假，可能是因為作業疏失未告知曲藩誠，才會產生誤
      會，真要偷竊的話不會早上11點多去偷等語（本院卷第32
      -33頁），佐以陳振龍於偵查中稱：3月1 日被告帶伊進去
      工地載運鋼板，吊完鋼板後，被告告訴伊要載到榮工處存
      放，但後來被告打完電話後就改口要伊載到常有企業社等
      語（偵卷第13頁），是被告確曾獲丙○○之委託載運鋼板
      ，且原本欲將鋼板載運至丙○○之停車場放置，然因無處
      存放乃將鋼板載運至常有企業社，此情應堪認定。
（二）負責保管鋼板之榮民工程公司員工甲○○於警詢時稱：伊
      沒有指定丙○○去載運某一特定物品，只有跟丙○○說工
      地如有不適用材料放置有一段時間無人使用，就將該等材
      料載回機料組置放等語（警卷第24頁）；於偵查中亦證稱
      ：因為丙○○開貨運公司，伊於93年3、4月工地開工後即
      委託丙○○載運工地無使用必要之材料回去存放等語（偵
      卷第7 頁）；復於本院詳證稱：丙○○每天在工地跑，當
      工地要移動時，丙○○就幫忙載運貨物移動，工地不需要
      的材料也會請丙○○載回冬山鄉○○路27號，由於該處辦
      公室空間有限，大型的材料就放在辦公室對面丙○○的停
      車場那邊，因為大家有工作上的默契，所以伊是概括地授
      權丙○○載運貨物，而不是一樣一樣具體地講，本案4 片
      鋼板的載運依通常情形也不需要伊特別地去講明、指示，
      伊認為這4 片鋼板應該是誤會一場，因為工地鋼板、鋼筋
      很多，若真要行竊，偷的就不只是這些等語（本院卷第57
      -59 頁），是丙○○確曾獲甲○○之概括授權處理工地材
      料之載運，且存放材料之地點不限於冬山鄉○○路27號榮
      民工程公司之辦公處所，尚包括丙○○之停車場，參以工
      地貨物、材料、機具之多，工事之繁，丙○○依其與甲○○合作之默契，未就具體物件、材料取得搬運之明確授權
      亦無不合常情之處，是丙○○委託被告代為處理載運鋼板
      事宜即非無據。
（三）常有企業社之負責人丁○○雖於警詢及偵查中稱：被告說
      寄放幾天後就要將該物取走變賣云云（警卷第15頁、偵卷
      第14頁），惟於本院審理時則結證稱：伊應該沒有說被告
      會拿去賣這些話，伊只知道被告要借放幾天，至於被告要
      做什麼伊不知情等語（本院卷第55頁），其供述前後不一
      ，難逕認其於警詢及偵查中所言較為可信。
四、綜上所述，丙○○獲甲○○之概括授權，有權為工地材料、
    鋼板之搬運，並進一步授權被告載運，是被告載運鋼板非無
    憑據。由於長久以來之工作默契均係以概括授權之方式為工
    地材料之處理，而非就具體物件為明確之指示，是一有溝通
    不良或程序疏漏等情事，難免會有所差錯或誤解，是被告載
    運鋼板既非無所憑據，則難僅憑丁○○於警詢、偵查中不利
    被告之供述，遽為被告有罪之認定。是以本件不能證明被告
    犯罪，依法應為被告無罪之諭知。
據上論斷，應依刑事訴訟法第301條第1項，判決如主文。
本案經檢察官賴慶祥、吳廣莉到庭執行職務
中    華    民    國    95    年    12    月    13    日
                  刑事第二庭審判長法  官  黃永勝
                                  法  官  陳嘉年
                                  法  官  楊坤樵
以上正本證明與原本無異。
如不服本判決應於收受本判決後10日內向本院提出上訴書狀，其
未敘述上訴理由者，並得於提起上訴後10日內向本院補提理由書
狀(均須按他造當事人之人數附繕本)「切勿逕送上級法院」。
                                  書記官  謝佩欣
中    華    民    國    95    年    12    月    14    日


司法院資訊處製作；財團法人民間司法改革基金會備份。
